臺灣臺東地方法院民事裁定　　　　　　　100年度監宣字第8號
聲　請　人　范玉梧
相　對　人　尤進明
關　係　人　尤進男
上列聲請人聲請對相對人為監護宣告事件，本院裁定如下：
    主    文
宣告尤進明（男，民國○○○年○月○日生，身分證統一編號：
Ｚ000000000號）為受監護宣告之人。
選定范玉梧（女，民國○○○年○月○○日生，身分證統一編號
：Ｚ000000000號）為受監護宣告之人之監護人。
指定尤進男（男，民國○○○年○○月○日生，身分證統一編號
：Ｚ000000000號）為會同開具財產清冊之人。
聲請程序費用新臺幣壹仟元由受監護宣告之人尤進明負擔。
    理    由
一、本件聲請意旨略以：聲請人范玉梧為相對人尤進明之母，相
    對人自小不會言語，曾經接受過殘障鑑定，經判定屬智力障
    礙，相對人平日須賴聲請人照顧，已達心神喪失致不能處理
    自己事務之程度，為此依民事訴訟法第597條之規定，聲請
    准予裁定宣告相對人為受監護之人，並選定聲請人為其監護
    人等語。
二、按對於因精神障礙或其他心智缺陷，致不能為意思表示或受
    意思表示，或不能辨識其意思表示之效果者，法院得因本人
    、配偶、四親等內之親屬、最近一年有同居事實之其他親屬
    、檢察官、主管機關或社會福利機構之聲請，為監護之宣告
    ，民法第14條第1項定有明文。經查：
  (一)聲請人為相對人之母，業據其提出戶籍謄本在卷足憑。
  (二)另本院於100年2月23日在本院家事法庭，於鑑定人楊國明醫
    師前，呼喚相對人之姓名，然相對人並無反應，鑑定人則稱
    ：相對人對外界刺激完成無法言語表達，經智力測驗及檢查
    相對人呈現重度狀態，目前精神狀態為心神喪失，已達不能
    處理自己事務之程度等語，有本院100年2月23日鑑定筆錄乙
    份在卷可參。又本件經鑑定人鑑定結果，其診斷為：唐氏症
    、重度智能障礙；目前無自主能力、判斷力不佳，日常生活
    仍需人協助照護，且智力已達重度障礙程度，實不能獨立處
    理自己之事務，故屬司法精神醫學之心神喪失狀態等情，亦
    有楊國明身心診所100年2月24日東診精字第1000002241號函
    所附之精神鑑定報告書乙份在卷可稽（參見本院卷第21至23
    頁）。綜上，本院認相對人因精神障礙或其他心智缺陷，已
    達致不能為意思表示或受意思表示之程度，按諸首揭規定，
    本件聲請應予准許，爰對相對人為監護之宣告。
三、次按受監護宣告之人應置監護人。法院為監護之宣告時，應
    依職權就配偶、四親等內之親屬、最近一年有同居事實之其
    他親屬、主管機關、社會福利機構或其他適當之人選定一人
    或數人為監護人，並同時指定會同開具財產清冊之人。法院
    為前項選定及指定前，得命主管機關或社會福利機構進行訪
    視，提出調查報告及建議。監護之聲請人或利害關係人亦得
    提出相關資料或證據，供法院斟酌。法院選定監護人時，應
    依受監護宣告之人之最佳利益，優先考量受監護宣告之人之
    意見，審酌一切情狀，並注意下列事項：(一)受監護宣告之人
    之身心狀態與生活及財產狀況；(二)受監護宣告之人與其配偶
    、子女或其他共同生活之人間之情感狀況；(三)監護人之職業
    、經歷、意見及其與受監護宣告之人之利害關係；(四)法人為
    監護人時，其事業之種類與內容，法人及其代表人與受監護
    宣告之人之利害關係。民法第1110條、第1111條、第1111條
    之1，分別定有明文。再按監護宣告之裁定，應同時選定監
    護人及指定會同開具財產清冊之人，並附理由，民事訴訟法
    第604條第1項亦著有明文。茲查，聲請人為相對人之母，其
    於本院訊問時表明同意擔任監護人之意願，有本院100年2月
    23日鑑定筆錄在卷可稽。又經本院函請臺東縣政府社會處進
    行訪視，據覆略以：聲請人之夫過世後，因欲幫相對人辦理
    拋棄繼承，需申請相對人之印鑑證明等資料，始提出本件聲
    請，又聲請人之夫過世後，即與相對人兄弟及孫女同住於臺
    東縣太麻里鄉上大溪之自宅內，平日以打零工維持家計，惟
    不熟國語，祇會簡單對話，多由其姪子林天祥代為翻譯或回
    答，另相對人同住之兄尤進男因車禍致手部不方便，無工作
    能力，領有肢障中度之身心障礙手冊，而需仰賴居家服務員
    之服務，其餘親屬亦多居住外地，兩造家庭乃臺東縣政府列
    冊之低收入戶，除有居家服務外，亦接受一粒麥子基金會週
    一至週六午餐之送餐服務，且相對人與其兄各自領有新臺幣
    7,000元之身心障礙生活補助。經評估，由聲請人擔任監護
    人似無明顯不當之處等語，有臺東縣政府100年3月22日府社
    福字第1000021973號函檢附之訪視建議報告乙份在卷可稽（
    參見本院卷第30至33頁）。本院參酌上情，認由聲請人任監
    護人，最能符合相對人即受監護宣告之人之最佳利益，爰選
    定聲請人為監護人；另關係人即相對人之兄尤進男亦表明同
    意擔任會同開具財產清冊之人，暨相對人之其他親屬亦表示
    同意，此有本院100年2月23日調查筆錄、親屬系統表及同意
    書各乙份在卷可考，爰指定尤進男為會同開具財產清冊之人
    。
四、末按民法第1113條準用同法第1099條、第1109條之規定，監
    護開始時，監護人對於受監護人之財產，應依規定會同法院
    指定會同開具財產清冊之人，於2個月內開具財產清冊，並
    陳報法院；監護人於執行監護職務時，因故意或過失，致生
    損害於受監護人者，應負賠償之責。準此，監護人范玉梧於
    本裁定確定後，應會同如主文第三項所示之受指定人尤進男
    ，於2個月內開具財產清冊，並陳報法院，併此敘明。
五、依民事訴訟法第608條第1項，非訟事件法第24條第1項，裁
    定如主文所示。
中    華    民    國    100   年    3     月    24    日
                  家事法庭法  官    郭千黛
以上正本係照原本作成。
如不服本裁定關於選定監護人及指定會同開具財產清冊之人等部
分，應於送達後10日內向本院提出抗告狀，並繳納抗告費新臺幣
1,000元；其餘關於宣告監護之部分，不得抗告。
中    華    民    國    100   年    3     月    24    日
                          書記官    林傳坤